【裁判字號】    92,台上,3167
【裁判日期】    920612
【裁判案由】    違反毒品危害防制條例
【裁判全文】
最高法院刑事判決                              九十二年度台上字第三一六七號
    上  訴  人  甲  ○  ○
              原名顏美惠）身.
                            （現在台灣台中女子監獄執行中）
    選任辯護人  張居德律師
右上訴人因違反毒品危害防制條例案件，不服台灣高等法院台中分院中華民國九十二
年三月十三日第二審判決（九十二年度上訴字第一二四號，起訴案號：台灣彰化地方
法院檢察署九十年度偵字第三七七三號、九十年度毒偵字第二三二八號），提起上訴
，本院判決如左：
    主  文
原判決關於販賣第一、二級毒品及施用第一級毒品部分撤銷，發回台灣高等法院台中
分院。
其他上訴駁回。
    理  由
一、關於販賣第一、二級毒品及施用第一級毒品部分：
本件原判決認定上訴人甲○○基於販賣第一級毒品海洛因圖利之概括犯意，分別向綽
號「阿龍」、「阿芬」或其他不詳姓名年籍之人販入海洛因後，先後於：(一)民國九十
年一月上旬某日，以其所用0000000000等號行動電話，與林武鄰（施用、
販賣第一級毒品部分均經判刑在案）聯絡，約定在彰化縣北斗鎮○○路○段四四五巷
口，以海洛因一塊（約九兩重）新台幣（下同）四十五萬元價格售與林武鄰牟利。(二)
九十年二月十五日四時許，以同一手法，以每兩八萬五千元之價格，售與林武鄰海洛
因三兩。(三)九十年二月十八日十六時許，在彰化縣內不詳之加油站，以同一價格販售
海洛因三兩與林武鄰。又基於販賣第二級毒品安非他命圖利之犯意，於九十年四月上
旬某日，在彰化縣北斗鎮○○路○段四四五巷口，以二十五萬元之價格販賣安非他命
十三兩與林武鄰。上訴人曾有三次施用海洛因之犯行，復基於概括之犯意，自八十九
年七月初至九十年三月二十二日止，先後在其台中市○○路六十號十五樓之八租住處
，或其駕駛之小客車上不定時施用海洛因多次，經警於九十年四月十四日十二時三十
分許，在彰化縣埔心鄉○○村○○路四一○之十二號三立釣魚場查獲林武鄰，並在其
自用小客車內扣得海洛因八包（驗餘淨重九十七點九三公克）、安非他命二十一包（
驗餘淨重五五六點四四公克）而查獲上情。因而撤銷第一審關於販賣第一、二級毒品
、施用第一級毒品部分之科刑判決，改判論處上訴人連續販賣第一級毒品，又連續販
賣第二級毒品，又連續施用第一級毒品各罪刑（均為累犯），固非無見。
惟查 (一）犯毒品危害防制條例第十條之罪，供出毒品來源，因而破獲者，得減輕其
刑，該條例第十七條定有明文；原判決以購毒者林武鄰之供述為認罪之依據，該林武
鄰又因施用毒品與販賣毒品為警查獲，則該證人有無虛偽自白性之危險，即應詳加審
究。查證人林武鄰於警訊中所供於九十年四月上旬某日，向上訴人購買十三兩之安非
他命，但警方於九十年四月十四日十二時三十分許，查得林武鄰所有驗餘淨重五五六
點四四公克之安非他命，後者之數量多於前者，林武鄰又有施用毒品與販賣毒品為警
查獲之事實，則林武鄰購得安非他命後，何以未減反增，其此部分之陳述有無為獲減
刑之寬典而為不實供述，攸關證據證明力之判斷，原審未詳加調查審認，遽行判決，
自有未洽。（二）原判決係以證人林武鄰之供述及通訊監聽譯文為論罪之依據，查警
方之監聽上訴人與林武鄰之對話中，上訴人言明「三兩，朋友那邊九萬，算你八萬元
」。「一塊六十二萬元，一半算三十四萬」之話語 (見警卷八十九年二月十四日、同
月十五日、同月十六日之監聽譯文），但原判決認定上訴人於九十年一月上旬某日以
四十五萬元價格售與林武鄰海洛因一塊（約九兩重）。又於九十年二月十五日四時許
，以每兩八萬五千元之價格，售與林武鄰海洛因三兩，共計二十五萬五千元。再於九
十年二月十八日十六時許，以同一價格，販售海洛因三兩與林武鄰，計二十五萬五千
元。其認定事實顯與卷證資料不符，有證據上理由矛盾之違誤。(三)上訴人於八十九年
六月三十日施用第一級毒品海洛因部分，業經原審法院於九十年六月五日以九十年度
上訴字第七八二號判決確定，有該判決書可稽。按施用毒品有其成癮性，易於再犯，
原判決認上訴人於八十九年六月三十日為警查獲後，歷經偵、審程序中已中斷其施用
毒品之概括犯意，但未明憑以認定之依據，自有理由不備之違誤。(四)刑法第五十九
條之酌量減輕其刑，必於犯罪之情狀，在客觀上足以引起一般同情，認為即予宣告法
定低度刑期，猶嫌過重者，始有其適用。原判決既認定販賣毒品危害他人健康至鉅，
且其販毒之金額多達一百二十餘萬元，但未明上訴人上開犯行，客觀上如何足以引
起一般同情，遽依刑法第五十九條酌減其刑，亦有理由不備之違誤。上訴意旨指摘原
判決於販賣第一、二級毒品及施用第一級毒品部分不當，尚非全無理由，應認此等部
分有撤銷發回更審之原因。
二、關於施用第二級毒品部分：
按刑事訴訟法第三百七十六條所列各罪之案件，經第二審法院判決者，不得上訴於第
三審法院，法有明文。本件上訴人甲○○所犯施用第二級毒品部分，原審係依毒品危
害防制條例第十條第二項論罪，核屬刑事訴訟法第三百七十六條第一款之案件，既經
第二審判決，自不得上訴於第三審法院，上訴人一併提起上訴，顯為法所不許，應予
駁回。
據上論結，應依刑事訴訟法第三百九十七條、第四百零一條、第三百九十五條前段，
判決如主文。
中      華      民      國    九十二    年      六      月     十二     日
                              最高法院刑事第八庭
                                  審判長法官  莊  登  照
                                        法官  洪  明  輝
                                        法官  黃  一  鑫
                                        法官  魏  新  和
                                        法官  林  秀  夫
      右正本證明與原本無異
                                              書  記  官
中      華      民      國    九十二    年      六      月     十九     日
                                                                        Ｒ


司法院資訊處製作；財團法人民間司法改革基金會備份。
